臺灣高等法院刑事判決　　　　　　　　 96年度交上易字第1號
　上　訴　人
　即　被　告　甲○○
上列上訴人因過失傷害案件，不服臺灣臺北地方法院95年度交易
字第25號，中華民國 95年12月1日第一審判決（起訴案號：臺灣
臺北地方法院檢察署94年度調偵緝字第87號），提起上訴，本院
判決如下：
    主  文
上訴駁回。
    事  實
一、甲○○於民國（下同）93年5月11日下午6時23分許，騎乘車
    號 QVM-327號重型機車，沿台北市○○路○段外側車道（即
    慢車道）由西往東方向行駛，行經敦化北路、八德路口欲變
    換至內側車道（即快車道）時，本應注意汽車變換車道時，
    應先顯示方向燈光或手勢，且在快慢車道間變換車道時，應
    讓直行車先行，並注意安全距離，而依當時天氣晴，日間自
    然光線，柏油路面，乾燥無缺陷，無障礙物，視距良好，並
    無不能注意之情事，竟疏於注意即貿然變換車道，致不慎撞
    及同向行駛於內側車道而由乙○○所騎乘之車號 EGV-278號
    輕型機車，乙○○因而人車倒地受有下頜骨骨折之傷害。甲
    ○○於肇事後隨即打電話報警處理，並在有偵查犯罪職權之
    機關或公務員知悉其為犯罪行為人前，即主動向據報到場處
    理之警員坦承肇事，自首而接受裁判。
二、案經乙○○訴請台北市政府警察局松山分局報請臺灣臺北地
    方法院檢察署檢察官偵查後聲請簡易判決處刑，嗣經原審法
    院受理後認為不宜以簡易判決處刑，而改依通常程序審理。
    理  由
一、上訴人即被告甲○○經合法傳喚無正當理由未到庭，爰不待
    其陳述逕行判決，合先敘明。
二、訊據被告甲○○警詢、偵查中及原審法院審理時供承有於上
    揭時地駕駛車牌號碼 QVM-327號重型機車，行駛於上述肇事
    路段之外側慢車車道，於欲由慢車道變換至內側之快車道時
    ，疏未注意快車道上之來車狀況，即行變換至快車道，致擦
    撞行駛於快車道上由告訴人乙○○所騎乘車號 EGV-278號輕
    型機車，使告訴人乙○○因而人車倒地受有下頜骨骨折之傷
    害等事實，核與告訴人乙○○指述如何於上開時地駕車行駛
    於快車道時，遭貿然變換至其車道之被告騎乘之機車擦撞，
    致使其人車倒地受有上述傷害等情節相符，並有臺北市○○
    ○○○道路交通事故現場圖、交通事故談話記錄表、交通事
    故補充資料表、調查報告表及照片等在卷可稽，而告訴人受
    有下頜骨骨折之傷害，亦有台安醫院出具之驗傷診斷證明書
    乙紙附卷可參。
三、按「行車變換車道時，應先顯示方向燈光或手勢」及「汽車
    在設有慢車道之雙向二車道，於快慢車道間變換車道時，應
    讓直行車先行，並注意安全距離」，道路交通安全規則第91
    條、第97條第 2項分別定有明文。茲依卷附之道路交通事故
    現場圖及照片顯示，本件肇事路段臺北市○○○路、八德路
    口為設有快、慢車道之各雙向二車道，並參酌道路交通事故
    調查報告表所載，當時天候晴，日間自然光線，柏油乾燥路
    面無缺陷及障礙物，視距良好，並無不能注意之情事，則被
    告駕駛機車行經肇事路段之外側慢車道，於欲由慢車道變換
    至快車道時，自應注意依上開道路交通安全規則，於變換車
    道前，注意快車道上之行車狀況，並讓直行車先行及注意保
    持安全距離，而依當時情況復無不能注意之情事，詎被告駕
    車行經上述肇事路段時，疏未注意其左側快車道上之來車狀
    況，即貿然自慢車道變換至快車道，致因未保持安全距離而
    擦撞行駛於快車道上告訴人乙○○所騎乘之輕型機車，肇致
    告訴人受有上述傷害，其就本件車禍之發生自有過失，而被
    告之過失行為與告訴人所受傷害間，並有相當因果關係，事
    證明確，被告犯行，應堪認定。
四、核被告所為，係犯刑法第284條第1項前段之過失傷害罪。而
    查被告於肇事後未被有偵查犯罪職權之機關或公務員發覺前
    ，即向據報到場處理之臺北市政府警察局松山分局交通隊警
    員坦承肇事並接受裁判等情，此據被告供述在卷，並有臺北
    市○○○○○道路交通事故肇事人自首情形紀錄表乙份在卷
    可稽（見偵查卷第20頁），而被告行為後，刑法第62條前段
    就自首原規定「對於未發覺之罪自首而受裁判者，減輕其刑
　　。」，惟依94年1月7日修正公佈，95年7月1日施行之刑法第
  　62條前段則規定「對於未發覺之罪自首而受裁判者，得減輕
    其刑。」，依刑法第2條第1項規定，比較新、舊法結果，以
    舊法較有利於被告，應適用較有利之行為時即修正前刑法第
  　62條之規定，減輕其刑。又刑法第284條第1項所定罰金刑部
　　分，依罰金罰鍰提高標準條例第1條第1項前段規定，原規定
  　就其原定數額提高十倍，茲依刑法施行法第1條之1規定中華
    民國94年1月7日刑法修正施行後，刑法分則編所定罰金之貨
    幣單位為新臺幣，而94年1月7日刑法修正時，刑法分則編未
    修正之條文定有罰金者，自94年1月7日刑法修正施行後，就
    其所定數額提高為三十倍。本次94年1月7日刑法修正時，刑
    法第284條第1項並未為修正，而依上揭規定，就罰金刑部分
    之貨幣單位改為新台幣，因而就其所定罰金數額提高為三十
    倍，惟實際上刑法第284條第1項過失傷害罪之構成要件及法
    定刑並未變更，自無有利或不利而為新舊法比較適用之問題
    ，附此敘明。原審以被告上述犯行，事證明確，援引刑法第
    284條第1項前段、修正前刑法第62條前段、第41條第 1項前
    段、罰金罰鍰提高標準條例第 1條前段、廢止前罰金罰鍰提
    高標準條例第 2條之規定，並審酌被告之素行、過失程度、
    告訴人所受下頜骨骨折之傷勢非輕，犯後雖坦承犯行，並與
    告訴人就民事賠償達成訴訟上和解，惟迄未能依和解條件履
    行，且避不見面等一切情狀，量處拘役50日，並以被告行為
    後，刑法第41條業已修正，並於94年2月2日經總統公布，於
    95年7月1日施行，修正前刑法第41條第 1項前段規定：「犯
　　最重本刑為5年以下有期徒刑以下之刑之罪，而受6個月以下
  　有期徒刑或拘役之宣告，因身體、教育、職業、家庭之關係
    或其他正當事由，執行顯有困難者，得以1元以上3元以下折
    算一日，易科罰金。」，又行為人行為時之易科罰金折算標
　　準，依修正前罰金罰鍰提高標準條例第 2條前段（現已刪除
 　 ）規定，就其原定數額提高為100倍折算1日，則被告行為時
    之易科罰金折算標準，應以銀元300元折算1日，經折算為新
    臺幣後，應以新臺幣900元折算為1日。惟95年7月1日修正公
    布施行之刑法第41條第 1項前段則規定：「犯最重本刑為五
    年以下有期徒刑以下之刑之罪，而受六個月以下有期徒刑或
    拘役之宣告者，得以新臺幣一千元、二千元或三千元折算一
    日，易科罰金。」，比較修正前後之易科罰金折算標準，以
    95年7月1日修正公布施行前之規定，較有利於被告，而依修
    正前刑法第41條第 1項前段規定，諭知易科罰金之折算標準
    ，經核認事用法，並無不合，被告雖具狀提出上訴，然並無
    何上訴理由，復未到庭為何陳述，其空言指摘原審判決不當
    ，尚難認有理由，應予駁回。
據上論斷，應依刑事訴訟法第368條、371條，判決如主文。
本案經檢察官吳慧蘭到庭執行職務。
中　　華　　民　　國　　96　　年　　3 　　月　　 2　　日
　　　　　　　　　刑事第五庭    審判長法　官  吳  敦
　　　　　　　　　　　　　　　　　    法　官  吳啟民
　　　　　　　 　 　　　　　　　　　　法　官  張傳栗
以上正本證明與原本無異。
不得上訴。
                                      書記官  何子傑
中　　華　　民　　國　　96　　年　　3 　　月　　2 　　日
附錄：本案論罪科刑法條全文
中華民國刑法第284 條第1 項
因過失傷害人者，處六月以下有期徒刑、拘役或五百元以下罰金
，致重傷者，處一年以下有期徒刑、拘役或五百元以下罰金。
